【裁判字號】    98,簡上,25
【裁判日期】    990326
【裁判案由】    撤銷詐害行為等
【裁判全文】
臺灣花蓮地方法院民事判決              98年度簡上字第25號
上  訴  人  戊○○
            乙○○
共      同
訴訟代理人  甲○○
被  上訴人  聯邦商業銀行股份有限公司
法定代理人  丙○○
訴訟代理人  丁○○
上列上列當事人間請求撤銷詐害行為等事件，上訴人對於民國98
年3月10日本院花蓮簡易庭97年度花簡字第477號第一審判決提起
上訴，本院於99年3月9日言詞辯論終結，判決如下：
    主  文
上訴駁回。
第二審訴訟費用由上訴人負擔。
    事實及理由
一、本件經本院審理結果，認原審以上訴人間確因通謀虛偽意思
    表示移轉原審主文欄所示之不動產(下稱系爭房地)所有權，
    依法無效，而判決上訴人間所為之所有權移轉登記應予塗銷
    ，其認事用法並無不合，應予維持，爰引用第一審判決所載
    之事實及理由要領如附件所示。
二、上訴人提起上訴，請求廢棄原判決，改判駁回被上訴人於原
    審所為之聲明，除於原審已提出之攻擊防禦方法外，並補充
    陳述：上訴人戊○○於94年3月至9月間即曾委託符嘉騏銷售
    系爭房地，同時段內亦另委託符嘉騏之同事代為銷售，其後
    自94年10月4日起至95年1月4日止復再委託符嘉騏代為銷售
    ，均訂有專任委託銷售契約書，可見上訴人戊○○本有出賣
    系爭房地之意思，其與上訴人乙○○間之買賣確屬真實。又
    上訴人戊○○於出賣系爭房地後，仍有按月繳納積欠被上訴
    人之款項至96年11月止，可見上訴人間買賣系爭房地並非為
    避免被上訴人之追討而為虛偽之買賣行為。至於上訴人戊○
    ○出賣系爭房地後，仍以每月新台幣(下同)5,000元之代價
    承租系爭房地，給付方式則是戊○○繳納系爭房地之原貸款
    每月約6,030元，迄年底乙○○再將戊○○溢付之款項以現
    金給付戊○○，此方式實屬租金抵房貸之買屋投資常態，不
    得因此認買賣為通謀虛偽意思表示等語。被上訴人則引用原
    審所為之主張陳述，並請求駁回上訴。
三、經查：上訴人戊○○抗辯其自94年3月起即有意出售系爭房
    地，固提出專任委託銷售契約書多件為證，惟此僅足證明戊
    ○○事前即有出賣系爭房地之意思，與本件上訴人間之買賣
    是否真實無涉。又戊○○移轉系爭房地後仍曾依約償還被上
    訴人之款項，僅屬戊○○履行其清償欠款之義務履行，核與
    上訴人間之買賣是否真實亦屬二事。是上訴人上開之抗辯，
    均無從證明其等就系爭房地之買賣確為真正。另上訴人戊○
    ○抗辯其移轉系爭房地後復加承租之租金每月實為5,000元
    云云，與其於原審所為陳述前後不符，顯係因原審判決質疑
    其承租之事實後始改口飾詞，亦不足採。況原審就上訴人間
    之買賣確為虛偽通謀意思表示，已詳述其等買賣過程諸多不
    合常理之處，理由詳見原審判決事實及理由要領欄中所述，
    在此不贅。甚且上訴人間於移轉系爭房地之時，明明為姑嫂
    關係，於原審中竟誆稱當時兩造並不認識，係經他人介紹買
    賣系爭房地始認識云云，更足反證其等買賣系爭房地乃出於
    通謀虛偽為之。則依民法第87條第1項前段之規定，其等間
    就系爭房地之買賣債權行為及所有權移轉之物權行為，均應
    歸於無效。
四、綜上所述，本件被上訴人於原審起訴所為之主張為可採，上
    訴人於原審及本院所辯各節均無可取。是則原審判決認定上
    訴人間就系爭房之買賣及所有權移轉行為無效，其所有權移
    轉登記應予塗銷並回復為上訴人戊○○所有，於法並無違誤
    。上訴意旨指摘原判決不當，求予廢棄改判，為無理由，應
    予駁回其上訴。
五、據上論結，本件上訴為無理由，依民事訴訟法第436條之1第
    3項、第449條第1項、第78條，判決如主文。
中    華    民    國    99    年    3     月    26    日
                          臺灣花蓮地方法院民事庭
                              審判長法官  湯文章
                              法      官  楊碧惠
                              法      官  陳鈺林
以上正本證明係照原本作成。
本判決不得上訴。
中    華    民    國    99    年    3     月    26    日
                              法院書記官  李惠穎

司法院資訊處製作；財團法人民間司法改革基金會備份。
